【裁判字號】    91,竹簡,574
【裁判日期】    920221
【裁判案由】    給付會款
【裁判全文】
臺灣新竹地方法院民事判決  九十一年度竹簡字第五七四號
    原      告  丙○○
    訴訟代理人  乙○○
    被      告  甲○○
右當事人間返還不當得利事件，本院判決如左：
    主      文
被告應給付原告新台幣壹拾萬元。
訴訟費用由被告負擔。
本判決於原告以新台幣萬元為被告供擔保後，得假執行。
    事實及理由
一、原告之聲明：求為判決如主文第一項所示及為以供擔保為條件之假執行宣告。
二、事實摘要：
    緣原告擔任合會之會首，於民國八十一年五月十五成立合會，期間至八十四年五
    月十五日止，每位會員每期繳交之會款為一萬元，被告之妻即訴外人廖金花為會
    員，被告於上開合會第八次標會時（即八十一年十二月十五日），未經訴外人廖
    金花之同意，擅自冒標標得合會金新台幣（下同）三十二萬二千三百元，經原告
    催促返還均置之不理，為此，依侵權行為及不當得利之法律關係，請求被告給付
    部分冒標之合會金十萬元。被告則經合法通知未於言詞辯論期日到場，亦未提出
    書狀作何聲明或陳述。
三、法院之判斷：
（一）原告主張之事實，已據其提出與所述相符之互助會會單，被告戶籍謄本等為證
      ，並經本院依職權調閱本院九十一年度竹簡字第五一○號給付會款事件，被告
      確於該事件中自承有冒標本件合會金等語，核與廖金花於該事件中所述相符（
      該事件卷第十三至十六頁），被告則經合法通知未於言詞辯論期日到場，亦未
      提出書狀作何聲明或陳述，自堪信原告主張為可採信。
（二）查本件合會成立之日期，於八十九年五月五日民法第七百零九條之一以下合會
      編增訂前，故不適用民法之相關規定，先予敘明。按無法律上之原因而受利益
      ，致他人受損害，應返還其利益，民法第一百七十九條前段定有明文。又按所
      謂合會，係台灣民間之習慣，乃會首與會員間訂立之契約，合會定期開標，以
      標金高者為得標，會員得標後，其他會員及會首必須繳付會款予會首，再由會
      首轉交給得標會員。依上說明，本件原告負有將其於八十一年十二月間自合會
      會員處收得及自己之會款，總計三十二萬二千三百元，轉交予得標會員之義務
      ，然上開合會金卻於同年十二月十五日遭被告冒標取得，原告自受有損害，且
      被告並非合會會員竟以冒標的方法取得合會金，顯無法律上原因而受有利益。
      從而，原告依不當得利之法律關係提起本訴，請求被告給付其所得利益三十二
      萬二千三百元之一部分即十萬元，即無不合，應予准許。
（三）原告陳明願供擔保，聲請宣告假執行，核無不合，爰酌定相當擔保金額准許之
      。
據上論結，本件原告之訴為有理由，依民事訴訟法第四百三十六條第二項、第三百八
十五條第一項前段、第七十八條、第三百九十條第二項，判決如主文。
中      華      民      國    九十二    年      二      月    二十一    日
                                  臺灣新竹地方法院新竹簡易庭
~B法      官  滕治平
右為正本係照原本作成。
如對本判決上訴，須於判決送達後廿日內向本院提出上訴狀。
~B法院書記官  洪儷容
中      華      民      國    九十二    年      二      月    二十四    日


司法院資訊處製作；財團法人民間司法改革基金會備份。
